【裁判字號】    89,自,255
【裁判日期】    900206
【裁判案由】    背信等
【裁判全文】
臺灣臺北地方法院刑事判決                        八十九年度自字第二五五號
    自  訴  人  甲○
    自訴代理人  林遊星律師
                賴重堯律師
    被      告 丙○○○
                乙○○
    右二人共同  連銀山
    選任辯護人
    被      告  丁○○
右列被告因背信等案件，經自訴人提起自訴，本院判決如左：
    主  文
乙○○、丙○○○被訴侵占部分不受理。
乙○○、丙○○○、丁○○被訴偽造文書部分及丁○○被訴背信部分均免訴。
    理  由
甲、自訴意旨略以：自訴人甲○於民國六十三年二月廿五日與被告乙○○及案外人陳
    良水合夥購買坐落台北縣淡水鎮○○段四七五、二０六之一地號、興化店段前洲
    子小段七一、七一之一地號、興化段牛埔仔小段一一０之一、一一０之六、一一
    一地號等七筆土地，當時因有田、旱地目，故未按出資比例登記為持分所有，而
    分別信託登記於被告丁○○、案外人吳先進、陳周麗卿名下，約定將來如轉售或
    興建房屋出售時之營利或虧損按各出資股數分配，並簽訂有「股東合同契約書」
    ，詎被告乙○○於六十八年二月十六日未經其他合夥人同意，竟將信託登記於被
    告丁○○名義之土地，擅自出售予其妻即被告丙○○○，嗣陳良水死亡後，自訴
    人請求分析合夥財產時，被告乙○○均藉詞拖延，置之不理，乃對之起訴請求分
    派合夥財產移轉登記，詎被告乙○○、丙○○○竟共同基於侵占之犯意聯絡，於
    八十八年二月四日具狀答辯否認上開合夥關係、信託關係，拒絕返還先前合夥購
    置之上開土地，蓄意將上開信託登記予丁○○之土地侵占入己，因認被告乙○○
    、丙○○○共同涉犯刑法之侵占罪嫌，被告丁○○違背信託任務致合夥人受有財
    產上損害，涉犯刑法第三百四十二條背信罪嫌，另上開移轉登記原因雖為「買賣
    」，惟被告乙○○、丙○○○、丁○○均明知無買賣事實，竟使公務員登載不實
    於職務上製作之公文書，足以生損害於自訴人，亦共同涉犯刑法第二百十四條之
    偽造文書罪嫌云云。
乙、乙○○、丙○○○被訴侵占部分：
一、按已經提起公訴或自訴之案件，在同一法院重行起訴者，應諭知不受理之判決，
    刑事訴訟法第三百零三第二款定有明文。又所謂同一案件，係指所訴彼此兩案為
    同一被告，其被訴之犯罪事實亦屬同一者而言，是審認案件是否同一，端視被告
    及犯罪事實是否同一而定，茍被告與被告被訴之犯罪事實係屬同一，即屬同一案
    件，自不因被害人之人數而有不同，蓋犯罪事實是否同一，係專以刑罰權對象之
    客觀事實是否同一為準。為免法院對僅有同一刑罰權之案件，先後為重複之裁判
    ，或更使被告遭受二重處罰之危險，故刑事訴訟法第三百零三條第二款、第七款
    規定不許其他人就已經提起公訴或自訴之案件，在同一法院或不同一法院重行起
    訴，此即所謂「禁止二重起訴」之原則，蓋此與各被害人原屬個別存在之自訴權
    ，乃屬二事，不得混為一談。
二、查本件自訴人甲○自訴被告乙○○、丙○○○如自訴狀所載之犯罪事實，前已經
    自訴人即上開合夥人陳良水之繼承人陳詹紅綢、陳再盛、陳正崇於八十八年六月
    二十三日向本院提起自訴，經本院以八十八年度自字第六０八號判決無罪，經上
    訴臺灣高等法院以八十九年上易字第二三０一號審理中，各有本院八十八年度自
    字第六０八號刑事判決書、臺灣高等法院被告全國前案紀錄表可按，依照前開本
    院八十八年自字第六０八號刑事判決書記載之自訴意旨，核與本件自訴人甲○自
    訴被告乙○○、丙○○○侵占等事實，不惟被告乙○○、丙○○○俱屬相同，犯
    罪事實亦無二致，皆為「六十八年二月十六日被告乙○○將信託登記予丁○○名
    義之土地，擅自移轉登記為其妻即被告丙○○○名下，事為陳良水及甲○察覺提
    出異議，乃提起民事訴訟，詎被告乙○○、丙○○○竟共同基於侵占之犯意聯絡
    ，於八十八年二月四日具狀答辯否認上開合夥關係、信託關係，拒絕返還先前合
    夥購置之上開土地，蓄意將上開信託登記予丁○○之土地侵占入己」之犯罪事實
    ，是本件自訴人甲○對於自訴人陳詹紅綢等人已經提起自訴之同一案件，在判決
    確定前之八十九年三月十六日再行向本院提起自訴，其自訴程式，已有違背規定
    ，非無可議，揆之前開說明，爰不經言詞辯論，逕依法諭知不受理之判決。
丙、乙○○、丙○○○、丁○○被訴偽造文書部分及丁○○被訴背信部分：
一、按案件時效已完成者，應諭知免訴之判決，刑事訴訟法第三百零二條第二款定有
    明文，此項規定於自訴程序準用之，刑事訴訟法第三百四十三條亦有明文。
二、依據本件自訴狀及補正狀所載：被告乙○○、丙○○○、劉仁和等人共同意圖為
    自己不法之利益，蓄意侵占合夥財產，明知並無「買賣」關係存在，竟以不實事
    項，使公務員登載不實事項於職務上所掌之公文書，據以登載於土地登記謄本簿
    ，潛將上述土地登記名義人，擅與變更，而為違背其任務之行為（參見自訴人所
    提補正狀），其所述被告乙○○、丙○○○、丁○○偽造文書、另被告丁○○涉
    犯背信之犯罪時間應為六十八年二月十六日，而自訴人指訴被告乙○○、丙○○○及丁○○所犯上開刑法第二百十四條之偽造文書罪，其法定最重本刑為三年以
    下有期徒刑、拘役五百元以下罰金，另所犯刑法第三百四十二條第一項背信罪之
    法定最重本刑為五年以下有期徒刑、拘役或科或併科一千元以下罰金，依照刑法
    第八十條第一項第二款規定，其追訴期間均為十年，自訴人遲於八十九年三月十
    四日始向本院提出自訴，已逾追訴權時效，故被告等人被訴上開犯行部分，應依
    刑事訴訟法第三百四十三條、第三百零二條第二款諭知免訴之判決，且依同法第
    三百零七條規定，爰不經言詞辯論為之。
據上論斷，應依刑事訴訟法第三百四十三條、第三百零三條第二款、第三百零二條第
二款、第三百零七條，判決如主文。
中      華      民      國    九十      年      二      月      六      日
                                      臺灣臺北地方法院刑事第八庭
                                          法  官  胡宏文
右正本證明與原本無異
如不服本判決應於送達後十日內向本院提出上訴狀
                                          書記官  劉穗筠
中      華      民      國    九十      年      二      月      十二    日


司法院資訊處製作；財團法人民間司法改革基金會備份。
